【裁判字號】    89,易,32
【裁判日期】    890131
【裁判案由】    詐欺
【裁判全文】
臺灣臺北地方法院刑事判決              八十九年度易字第三二號
    公  訴  人  臺灣臺北地方法院檢察署檢察官
    被      告  甲○○
右列被告因詐欺案件，經檢察官提起公訴（八十八年度偵字第一一０六二號），本院
判決如左：
    主      文
甲○○連續意圖為自己不法之所有，以詐術使人將本人之物交付，處有期徒刑肆月，
緩刑參年。
    事      實
一、甲○○為遠見國際移民有限公司（下稱遠見公司）之負責人，明知公司財務已困
    難，竟意圖為自己不法所有之概括犯意，於報紙上刊登技術移民之廣告，民國八
    十七年十一月間乙○○打電話詢問金某有關申請新加坡工作證一事時，金某竟以
    不用到新加坡去，繳交代辦費即可代辦工作證等之不實保證，使蕭女陷於錯誤，
    先於八十七年十一月二十一日電匯訂金新台幣（下同）二千元，次於同月二十五
    日匯三萬元，再於十二月一日匯二萬元，繼於十二月八日匯二萬五千元予金某，
    金某亦於八十七年十一月二十七日，簽立代辦合約予蕭女。金某進而利用承辦該
    申請案，於同年十二月八日下午，蕭女匯完二萬五千元後，以電話向蕭女佯稱其
    人在南部出差發生車禍，一時聯絡不到家人及友人，要求蕭女能幫他一把，借款
    三萬二千元以賠償他人，並稱回臺北後定會在三日內奉還，使蕭女不疑有他而陷
    於錯誤，於當日亦匯予上開款項。八十八年一月六日，金某再向蕭女謊稱辦理該
    申請案需再繳納翻譯及公證費用共八千元，蕭女為趕辦申請，遂依金某所求，匯
    予金某上開款項。惟至八十八年一月十五日蕭女發現金某均未代辦任何手續，金
    某則諉稱因過於忙碌而延誤辦理，並連同前開借款簽立退費證明書、還款承諾書
    及面額六萬七千五百元、四萬二千四百三十元之本票各乙紙，以取信蕭女。詎屆
    期金某均未依約履行退款承諾及清償債款，經蕭女催討，金某復於同年二月二十
    二日再簽立退還代辦費之承諾書、清償借款承諾書及面額分別為七萬五千元、四
    萬六千元之本票各乙紙，惟屆期被告仍未償還，且置之不理，蕭女始知受騙。
二、案經乙○○告訴台灣台北地方法院檢察署檢察官偵查起訴。
    理      由
一、右揭事實業據告訴人乙○○指訴綦詳，並有新加坡移民合約書、遠見公司代收收
    據聯、匯款回條聯、退款承諾書、還款承諾書、本票等在卷可按；被告甲○○雖
    矢口否認前揭犯行，辯稱：該申請案的確是可以做的，而新加坡公司也找好了，
    僅因告訴人未入境所以工作證無法開立，並不是不能辦理。而伊於八十七年十二
    月確有發生車禍，但僅向告訴人借一萬七千元，其他是公司要用的。確實是經營
    不善，新加坡方面也發生問題，致無法清償而一再延期云云。然查，從告訴人接
    獲新加坡移民局於八十七年十月十日通知告訴人二週內要提出工作證明，有新加
    坡移民局之信函可憑，至告訴人委託被告代辦時即同年十一月二十七日，已遠逾
    二週，若非被告為前開之不實保證，告訴人應不至陷於錯誤而交付前開代辦費。
    且被告於收受告訴人之代辦費七萬五千元後，至八十八年一月間公司仍然因電話
    費未繳而遭停話，顯見當時遠見公司財務上本有困難，竟尚誘使告訴人為代辦工
    作證之委託，而取得上開款項，益見被告自始即有詐欺之不法意圖，至為明顯。
    再者，被告於偵查中初供稱：「對方有收據給我」、「有證據，警方沒有去處理
    」，繼稱：「（車禍）未留下資料」、「（資料）我再找找看」等語，復又改稱
    ：「一週內提車禍證據」等語，前後所供不一。按焉有發生車禍後，警方未往處
    理，雙方過失程度不明，而對方開口要一萬七千元時，被告立刻賠償了事，卻又
    未留下任何資料之理？再者，一萬七千元就被告而言，並非小數目，且被告於偵
    查中屢次表示要回去找車禍資料，卻均未能提出。是被告所辯確有車禍一節，顯
    不足採。另被告明知至八十八年一月十五日均尚未處理告訴人之代辦工作證之申
    請案，並亦於退款承諾書中自承因故延誤，有退款承諾書乙紙可憑，卻又於同年
    一月六日向告訴人謊稱要繳交辦理工作證之公證及翻譯費等語，而娙告訴人屢次
    催討，始於八十八年六月二日出庭時還二千元及七月十幾日還二萬元，足見被告
    之詐欺意圖甚明。是被告上開所辯諉無足採。本件事證明確，被告犯行堪以認定
    。
二、核被告所為，係犯行法第三百三十九條第一項之詐欺取財罪。被告多次犯行，時
    間緊接，構成要件相同，顯係基於概括犯意為之，為連續犯，應依法加重其刑。
    爰審酌被告現已和被害人達成和解，其犯罪動機、目的、手段、品行、知識程度
    、所生危害、犯罪後態度等一切情狀，量處如主文所示之刑，以資懲儆。惟查被
    告未曾受有期徒刑以上刑之宣告，有台灣高等法院檢察署刑案資料簡覆表在卷可
    稽，其一時失慮觸法，經此刑之宣告之教訓後，已足促其警惕而無再犯之虞，本
    院認所處之刑以暫不執行為當，爰併宣告緩刑三年以勵自新。
據上論斷，應依刑事訴訟法第二百九十九條第一項前段、刑法第五十六條、第三百三
十九條第一項、第七十四條第一款、罰金罰鍰提高標準條例第一條前段判決如主文。
本案經檢察官柯宜汾到庭執行職務
中      華      民      國      八十九      年    一      月    三十一  日
                                      臺灣臺北地方法院刑事第五庭
              法  官  劉  亭  柏
右正本證明與原本無異。
如不服本判決，應於判決送達後十日內，向本院提出上訴狀。
                                          書記官  羅  欣  宜
中      華      民      國      八十九      年    二      月      三    日
附錄本案論罪科刑法條全文：
刑法第三百三十九條
一意圖為自己或第三人不法之所有，以詐術使人將本人或第三人之物交付者，處五年
  以下有期徒刑、拘役或科或併科一千元以下罰金。
二以前項方法得財產上不法之利益或使第三人得之者亦同。
三前二項之未遂犯罰之。


司法院資訊處製作；財團法人民間司法改革基金會備份。
